【裁判字號】    90,交上易,416
【裁判日期】    901219
【裁判案由】    過失傷害
【裁判全文】
臺灣高等法院刑事判決                            九十年度交上易字第四一六號
    上  訴  人
    即  被  告  乙○○
右上訴人因過失傷害案件，不服臺灣板橋地方法院九十年度交易字第三五一號，中華
民國九十年十月四日第一審判決（起訴案號：臺灣板橋地方法院檢察署九十年度偵字
第八四六一號）提起上訴，本院判決如左：
    主  文
上訴駁回。
乙○○緩刑貳年。
    事  實
一、乙○○騎乘機車應注意車前狀況，並隨時採取必要之安全措施，及機車行近行人
    穿越道前，應減速慢行，遇有行人穿越時，無論有無交通警察指揮或號誌指示，
    均應暫停讓行人優先通過，而依當時情形，並無不能注意之情事，竟疏未注意，
    於民國八十九年十月三十日上午八時許，騎乘車牌號碼ＩＴＷ─三八九號重型機
    車，途經臺北縣中和市○○街與新興街口時，撞及行走於斑馬線上而在路中央等
    車過後欲徒步攜子穿越馬路之甲○○，致甲○○左膝挫傷合併脛骨外側平台骨骨
    折之傷害。乙○○於肇事後，在有偵查犯罪職權之機關尚不知何人為肇事者前，
    即主動向到現場處理之臺北縣警察局中和分局安平派出所員警自首坦承肇事接受
    偵訊。
二、案經被害人甲○○訴由臺北縣警察局中和分局報請臺灣板橋地方法院檢察署檢察
    官偵查起訴。
    理  由
一、右揭事實，業據上訴人即被告乙○○坦承不諱，核與告訴人甲○○於警訊、偵查
    、原審及本院訊問時指訴情節相符。又證人張植鈞於原審訊問時證稱：當天伊車
    子停好，買了早餐後，要去牽車，伊車子就在旁邊，剛好目睹現場，所以印象非
    常深刻，當時告訴人在斑馬線上，伊聽到緊急煞車聲，就看到被告煞車不及撞上
    告訴人，車禍後有很多人攙扶告訴人到美而美那邊等救護車，當時尚未下雨，陰
    陰的等語。雖證人即現場處理之警員賴俊成於原審現場履勘時證稱：伊八點上班
    ，出來巡邏時就已經下毛毛雨，但沒很大，到場約五分鐘，伊是被勤務中心通知
    到場處理，伊到場時，告訴人已在臨馬路旁美而美早餐店騎樓上椅子等救護車，
    因尚未問及撞及點，救護車就先到了，所以先將告訴人送醫等語，惟證人賴俊成
    於肇事時並未在場，並未目睹事故發生，且經勤務中心通知前往處理時有與事故
    發生時亦有些許時差，自以證人張植鈞所證述當時尚未下雨，陰陰的等語可採。
    再依告訴人指述肇事撞擊點之斑馬線，與美而美早餐店僅隔一間店面，有原審勘
    驗筆錄及現場照片可稽，且早餐店早上有開門，又在門外置放椅子供客人使用，
    路人將告訴人攙扶至早餐店門口等救護車亦與常理無違。次查，被告於偵訊時亦
    自承在距告訴人三至五公尺才看到告訴人等語。另證人張植鈞於原審訊問時證述
    ：伊聽到緊急煞車聲，就看到被告煞車不及撞上告訴人等語，是被告顯未注意車
    前狀況，並隨時採取必要之安全措施。此外，被告受有如事實欄所載傷害之事實
    ，並有天主教耕莘醫院永和分院診斷證明書一紙附卷可稽。按機車駕駛騎乘機車
    應注意車前狀況，並隨時採取必要之安全措施，及機車行近行人穿越道前，應減
    速慢行，遇有行人穿越時，無論有無交通警察指揮或號誌指示，均應暫停讓行人
    優先通過，道路交通安全規則第九十四條第三項、第一百零三條分別定有明文。
    被告於前揭時地騎乘機車，自應遵守上開交通安全規定，且依卷附現場照片，及
    當天製作之現場草圖所示肇事地點為無號誌之路口，無缺陷、無障礙物，依其狀
    況，並無不能注意之情事，又非不能注意，竟疏未注意上開規定，致肇本件車禍
，使甲○○受傷，其有過失，灼然明甚，被告之過失行為，與甲○○之受傷害結
    果，具有相當因果關係。被告犯行事證明確，洵堪認定。
二、核被告乙○○所為，係犯刑法第二百八十四條第一項之過失傷害罪。被告行經行
    人穿越道不依規定讓行人優先通過，因而致人受傷，應依道路交通管理處罰條例
    第八十六條第一項之規定，加重其刑。查被告於肇事後，在有偵查犯罪職權之機
    關尚不知何人為肇事者前，即主動向到現場處理之臺北縣警察局中和分局安平派
    出所員警賴俊成自首坦承肇事接受偵訊，有臺北縣警察局中和分局自首查詢文書
    卷附可按，被告對於未發覺之罪自首而受裁判，應依刑法第六十二條前段規定應
    減輕其刑。並先加後減之。查被告行為後刑法第四十一條於九十年一月十日修正
    公布，該條第一項前段規定，凡犯最重本刑為五年以下有期徒刑以下之刑之罪，
    而受六個月以下有期徒刑或拘役之宣告，因身體、教育、職業、家庭之關係或其
    他正當事由，執行顯有困難者，得以一元以上三元以下折算一日，易科罰金。被
    告所犯之罪既為最重本刑五年以下有期徒刑之刑之罪，自有該法條之適用。
三、原審認被告罪證明確，適用刑法第二條第一項前段、第二百八十四條第一項、第
    六十二條前段，道路交通管理處罰條例第八十六條第一項，刑法第四十一條第一
    項前段、罰金罰鍰提高標準條例第一條前段、第二條之規定，並審酌被告過失之
    程度、所生之損害、及犯罪後之態度等一切情狀，量處有期徒刑三月，如易科罰
    金以三百元（銀元）折算一日。認事用法，核無不合，量刑亦屬適當。被告上訴
    意旨認原判決量刑過重，並無理由，應予駁回。末查，被告乙○○未曾受有期徒
    刑以上刑之宣告，有本院被告全國前案紀錄表附卷可稽，其因騎乘機車疏未注意
    而肇事，犯罪情節及所造成告訴人之損害，尚非重大，而被告犯罪後已於九十年
    十二月十三日與告訴人達成民事和解，除當場向告訴人道歉外，並賠償告訴人醫
    療費、精神慰撫金、工作損失補償費等，計新台幣十七萬元，有臺北縣永和市調
    解委員會調解筆錄附卷可稽，足認被告犯罪後已真摯悔悟，經此教訓，今後必知
    慎戒而無再犯之虞，本院認其所宣告之刑，以暫不執行為適當，爰併予宣告緩刑
    二年，以勵自新。
據上論斷，應依刑事訴訟法第三百六十八條，刑法第七十四條第一款，判決如主文。
本案經檢察官劉斐玲到庭執行職務。
中      華      民      國    九十    年 十二     月     十九     日
                              臺灣高等法院刑事第 十五 庭
                                  審判長法  官  房  阿  生
                                        法  官  鄧  振  球
                                        法  官  雷  元  結
右正本證明與原本無異。
不得上訴。
                                        書記官  梁  雅  華
中      華      民      國     九十     年     十二     月     十九     日
附錄：本判決論罪科刑法條全文
刑法第二百八十四條
因過失傷害人者，處六月以下有期徒刑、拘役或五百元以下罰金。致重傷者，處一年
以下有期徒刑、拘役或五百元下罰金。
從事業務之人，因業務上之過失傷害人者，處一年以下有期徒刑、拘役或一千元以下
罰金。致重傷者，處三年以下有期徒刑、拘役或二千元以下罰金。


司法院資訊處製作；財團法人民間司法改革基金會備份。
